【裁判字號】    97,訴,5387
【裁判日期】    980225
【裁判案由】    毒品危害防制條例
【裁判全文】
臺灣板橋地方法院刑事判決              97年度訴字第5387號
公  訴  人  臺灣板橋地方法院檢察署檢察官
被      告  甲○○
                    （另案於臺灣臺北監獄臺北分監執行中）
上列被告因違反毒品危害防制條例案件，經檢察官提起公訴（97
年度毒偵字第9509號），本院依簡式審判程序判決如下：
    主  文
甲○○施用第一級毒品，累犯，處有期徒刑拾壹月。
    事  實
一、甲○○前因施用毒品案件，經本院以88年度毒聲字第8224號
    及89年度毒聲字第1295號裁定送觀察、勒戒後，均認無繼續
    施用毒品之傾向，先後於民國89年1 月14日、89年3 月15日
    觀察、勒戒執行完畢釋放，並由臺灣板橋地方法院檢察署檢
    察官先後以88年度毒偵字第3485號及89年度毒偵字第45號、
    第768 號、第1396號為不起訴處分確定。復因施用毒品案件
    ，經本院以89年度毒聲字第5153號裁定令入戒治處所施以強
    制戒治，於90年5 月31日因裁定停止戒治出所，交付保護管
    束至90年8 月29日期滿未經撤銷停止戒治而視為執行完畢，
    並經本院以89年度板簡字第1825號判處有期徒刑4 月確定；
    又因施用毒品案件，經本院以90年度毒聲字第4641號裁定令
    入戒治處所施以強制戒治，於91年11月27日強制戒治執行完
    畢，並經本院以91年度訴字第424 號判處有期徒刑7 月、5
    月，應執行有期徒刑1 年確定；再因贓物案件，經臺灣嘉義
    地方法院以90年度易字第311 號判處有期徒刑11月，並經臺
    灣高等法院臺南分院以90年度上易字第776 號駁回上訴確定
    ；復因轉讓毒品等案件，經本院以91年度訴字第852 號判處
    有期徒刑1 年2 月、4 月，應執行有期徒刑1 年4 月，並經
    臺灣高等法院以91年度上訴字第2344號駁回上訴確定，以上
    各罪接續執行後，於95年3 月29日執行完畢。於上開強制戒
    治執行完畢後5 年內，又因施用毒品案件，經本院以95年度
    訴字第1307號、96年度訴字第468 號判處有期徒刑8 月、1
    年4 月確定，嗣經裁定各減為有期徒刑4 月、8 月確定，經
    接續執行，已於96年11月3 日執行完畢。
二、詎甲○○仍不知悔改，基於合併施用第一、二級毒品之犯意
    ，於97年7 月25日晚上某時（起訴書誤載為97年7 月26日為
    警採尿前回溯26、96小時內某時），在其位於臺北縣板橋市
    ○○路○ 段13巷6 號4 樓住處，以將第一級毒品海洛因及第
    二級毒品甲基安非他命一併置入吸食器玻璃球燒烤吸聞所生
    煙氣之方法，同時施用第一級毒品海洛因及第二級毒品甲基
    安非他命。嗣為警於97年7 月26日凌晨0 時10分許，在臺北
    縣板橋市縣○○道○ 段與富山街口查獲，經警採集其尿液檢
    體送驗結果，呈鴉片類及安非他命類陽性反應，始悉上情。
三、案經臺北縣政府警察局海山分局報請臺灣板橋地方法院檢察
    署檢察官偵查起訴。本院於準備程序進行中，被告就被訴事
    實為有罪之陳述，經告知被告簡式審判程序之旨，並聽取當
    事人意見後，裁定由受命法官獨任進行簡式審判程序。
    理  由
一、上揭事實，業據被告甲○○於本院審理時坦承不諱，且被告
    為警查獲後，經採集其尿液檢體送驗結果，呈鴉片類及安非
    他命類陽性反應，有臺北縣政府警察局海山分局尿液檢體編
    號及姓名對照表、臺灣檢驗科技股份有限公司97年8 月26日
    濫用藥物尿液檢驗報告各1 份附卷可稽，足認被告之自白與
    事實相符。
二、按毒品危害防制條例於92年7 月9 日修正公布，自93年1 月
    9 日施行，其中第20條、第23條將施用毒品之刑事處遇程序
    ，區分為「初犯」及「5 年內再犯」、「5 年後再犯」。依
    其立法理由之說明：「初犯」，經觀察、勒戒或強制戒治後
    ，應為不起訴處分或不付審理之裁定；經觀察、勒戒或強制
    戒治執行完畢釋放後，「5 年內再犯」者，因其再犯率甚高
    ，原實施之觀察、勒戒及強制戒治既已無法收其實效，爰依
    法追訴或裁定交付審理。至於經觀察、勒戒或強制戒治執行
    完畢釋放後，「5 年後再犯」者，前所實施之觀察、勒戒或
    強制戒治已足以遮斷其施用毒品之毒癮，為期自新及協助其
    斷除毒癮，仍適用「初犯」規定，先經觀察、勒戒或強制戒
    治之程序。從而依修正後之規定，僅限於「初犯」及「5 年
    後再犯」二種情形，始應先經觀察、勒戒或強制戒治程序。
    倘被告於5 年內已再犯，經依法追訴處罰，縱其第3 次（或
    第3 次以上）再度施用毒品之時間，在初犯經觀察、勒戒或
    強制戒治執行完畢釋放5 年以後，已不合於「5 年後再犯」
    之規定，且因已於「5 年內再犯」，顯見其再犯率甚高，原
    實施觀察、勒戒或強制戒治，已無法收其實效，即應依該條
    例第10條處罰（最高法院95年第7 次刑事庭會議決定參照）
    。查被告前因施用毒品案件，有上揭事實欄第一項所示之觀
    察、勒戒、強制戒治及科刑處罰紀錄，此有臺灣高等法院被
    告前案紀錄表在卷可憑。被告最後於91年11月27日強制戒治
    執行完畢後，5 年內又開始施用毒品，經本院以95年度訴字
    第1307號、96年度訴字第468 號判處有期徒刑8 月、1 年4
    月確定，嗣經裁定各減為有期徒刑4 月、8 月確定，縱被告
    於本案再度施用毒品之時間，係在上開強制戒治執行完畢5
    年以後，揆諸前揭說明，仍應依毒品危害防制條例第10條規
    定處罰。綜上所述，本案事證明確，被告犯行堪予認定，應
    依法論科。
三、按海洛因、甲基安非他命分別係屬毒品危害防制條例第2 條
    第2 項第1 款、第2 款所定之第一、二級毒品。是核被告所
    為，係犯毒品危害防制條例第10條第1 項之施用第一級毒品
    罪及同條第2 項之施用第二級毒品罪。其持有第一級毒品海
    洛因、第二級毒品甲基安非他命之低度行為，各為施用之高
    度行為所吸收，均不另論罪。被告供稱係將海洛因及甲基安
    非他命一併置入吸食器玻璃球燒烤吸聞所生煙氣，衡情尚非
    全然不足採信，復查無證據足認被告係以不同方法分別施用
    ，應認其係以一行為同時施用第一、二級毒品，為想像競合
    犯，應依刑法第55條規定，從一重以施用第一級毒品罪處斷
    。起訴書認應分論併罰，尚嫌無據。又被告曾受如上揭事實
    欄第一項所示之有期徒刑執行完畢，有臺灣高等法院被告前
    案紀錄表可稽，其於有期徒刑執行完畢後，5 年以內故意再
    犯本件有期徒刑以上之罪，為累犯，應依刑法第47條第1 項
    加重其刑。爰審酌被告前因施用毒品，迭次接受觀察、勒戒
    及強制戒治之執行完畢，獲有不起訴處分之寬典，並經論罪
    科刑及執行完畢，仍不知抗拒毒品誘惑，再次漠視法令而犯
    本罪，非但戕害自我身心健康，對於社會風氣、治安亦潛有
    相當危害，惟念其施用毒品所生惡害，實以自戕身心健康為
    主，對於他人生命、身體、財產等法益，尚無重大明顯之實
    害，兼衡其智識程度、犯罪之動機、目的、手段暨於本院審
    理時坦承犯行，態度尚佳，已有悔意等一切情狀，量處如主
    文所示之刑，以示懲儆。
據上論斷，應依刑事訴訟法第273 條之1 第1 項、第299 條第1
項前段，毒品危害防制條例第10條第1 項、第2 項，刑法第11條
前段、第55條、第47條第1 項，判決如主文。
本案經檢察官謝岳龍到庭執行職務。
中    華    民    國    98    年    2     月    25    日
                  刑事第十一庭  法  官  朱嘉川
以上正本證明與原本無異。
如不服本判決應於收受送達後10日內向本院提出上訴書狀，並應
敘述具體理由；其未敘述上訴理由者，應於上訴期間屆滿後20日
內向本院補提理由書（均須按他造當事人之人數附繕本）「切勿
逕送上級法院」。
                                書記官  陳聖儒
中    華    民    國    98    年    2     月    25    日
附錄本案論罪科刑法條全文：
毒品危害防制條例第10條
施用第一級毒品者，處6 月以上5 年以下有期徒刑。
施用第二級毒品者，處3 年以下有期徒刑。


司法院資訊處製作；財團法人民間司法改革基金會備份。
